臺灣基隆地方法院刑事判決　　　　　　　 94年度訴字第967號
公　訴　人　臺灣基隆地方法院檢察署檢察官
被　　　告　甲○○
選任辯護人　蕭伍榮律師
上列被告因違反毒品危害防制條例案件，經檢察官提起公訴（94
年度毒偵字第2110號），被告為有罪之陳述，本院合議庭裁定由
受命法官獨任以簡式審判程序進行審理，並判決如下：
    主  文
甲○○連續施用第一級毒品，累犯，處有期徒刑拾月。扣案之第
一級毒品海洛因（淨重玖點零公克）併同無法析離之分裝袋貳
只、第二級毒品美沙冬錠壹顆，均沒收銷燬之。
    事  實
一、甲○○前因違反麻醉藥品管理條例案件，經臺灣臺北地方法
    院以82年度易字第4263號判決判處有期徒刑6 月確定；復因
    違反麻醉藥品管理條例案件，經臺灣臺北地方法院以82年度
    訴字第2429號判決判處有期徒刑5年6月確定，上開二案經合
    併定其應執行刑為有期徒刑5年10月，於民國84年4月22日入
    監服刑，嗣於84年8月3 日縮短刑期假釋出監，原訂於88年4
    月30日假釋期滿。嗣於假釋期間，因違反麻醉藥品管理條例
    案件及偽造文書案件，經本院以85年度易字第1205號、86年
    度易字第683號判決，分別判處有期徒刑4月、4 月確定，前
    揭假釋因此遭撤銷，所餘殘刑3年8月27日並與上開有期徒刑
    合併執行；再因違反麻醉藥品管理條例案件及贓物案件，經
    臺灣臺北地方法院、臺灣高等法院分別以86年度易字第1561
    號、86年度上易字第5921號（本院原審案號86年度易字第70
    5號），分別判處有期徒刑10月、5月確定，嗣經合併定其應
    執行刑為有期徒刑1 年，並接續上開徒刑而執行之，嗣於89
    年8月1日縮短刑期假釋出監，原訂於91年7月3日假釋期滿。
    惟其於假釋期間，復因施用毒品案件，經送觀察、勒戒後，
    認有繼續施用毒品之傾向，令入戒治處所施以強制戒治，91
    年4月15日停止戒治付保護管束（接續執行上開1 年11月2日
    之殘刑），嗣於91年9 月25日管束期滿執行完畢，並經臺灣
    基隆地方法院檢察署檢察官於91年10月2 日，以91年度戒毒
    偵字第69號為不起訴處分，而前揭假釋因此遭撤銷，所餘殘
    刑1年11月2日則於93年1月31日縮短刑期執行完畢。
二、甲○○不思戒除毒癮，猶基於同時施用第一級毒品海洛因、
    第二級毒品安非他命之概括犯意，自93年6、7月間起至94年
    8月1日下午3 時許止，在臺北縣瑞芳鎮○○○○路47巷20號
    、基隆市○○區○○街38號6 樓等處，以將海洛因、安非他
    命混合滲入香菸內加以吸食之方式，連續施用第一級毒品海
    洛因、第二級毒品安非他命，平均每日施用一至二次。另於
    94年7月30日，在基隆市○○街38號6樓住處，以吞食方式施
    用第二級毒品美沙冬（Methadone）。嗣為警於94年8月1 日
    下午3 時50分許，在其上開觀海街住處搜索查獲第一級毒品
    海洛因海洛因2包（淨重9.03公克；起訴書誤載為9包）、第
    二級毒品美沙冬錠1 顆。經警採集其尿液送驗，結果呈海洛
    因之嗎啡、安非他命及美沙冬等毒品代謝之陽性反應，而悉
    上情。
三、案經基隆市警察局移送臺灣基隆地方法院檢察署檢察官偵查
    起訴。
    理  由
壹、程序事項
    查本件被告甲○○所犯者非為死刑、無期徒刑、最輕本刑為
    3 年以上有期徒刑之罪或高等法院管轄第一審案件，其於準
    備程序進行中，先就被訴事實為有罪之陳述，經告知其簡式
    審判程序之旨，並聽取公訴人、被告及辯護人之意見後，本
    院業已依刑事訴訟法第273條之1第1 項之規定，裁定由受命
    法官獨任以簡式審判程序進行本案之審理。
貳、實體事項
一、前揭事實業據被告於本院審理時坦承不諱，並有扣案之第一
    級毒品海洛因2 包（淨重9.03公克）、第二級毒品美沙冬錠
    1 顆可憑。而被告為警查獲後所採集之尿液檢體，經送請檢
    驗，結果呈海洛因之嗎啡陽性反應（由於海洛因在人體內會
    代謝成嗎啡，因此涉嫌海洛因之吸食者，係檢驗其尿液中之
    嗎啡反應）、甲基安非他命陽性反應、Methadone 陽性反應
    ，有偵查卷附臺灣尖端先進生技醫藥股份有限公司94年8 月
    12日濫用藥物檢驗報告、臺灣檢驗科技股份有限公司94年10
    月18日CH/2005/A0154 號濫用藥物尿液檢驗報告各1 紙可稽
    ，足見被告自白施用第一級毒品海洛因、第二級毒品安非他
    命、美沙冬之情節，與事實相符，應可採信。又被告前因施
    用毒品案件，經送觀察、勒戒後，認有繼續施用毒品之傾向
    ，令入戒治處所施以強制戒治，91年4 月15日停止戒治付保
    護管束，嗣於91年9 月25日管束期滿執行完畢，並經臺灣基
    隆地方法院檢察署檢察官於91年10月2 日，以91年度戒毒偵
    字第69號為不起訴處分等情，亦有臺灣高等法院被告前案紀
    錄表、前揭不起訴處分書附卷足佐。綜上所陳，本案事證明
    確，被告於強制戒治執行完畢後，5 年以內再犯施用毒品之
    犯行，堪可認定，應依法論科。
二、論罪科刑：
    (一)查海洛因及安非他命、美沙冬分別係毒品危害防制條例
        所列管之第一級、第二級毒品，此為該條例第2條第2項
        第1款、第2款所明定；又犯毒品危害防制條例第10條施
        用毒品之罪者，檢察官應聲請法院裁定，令被告入勒戒
        處所觀察、勒戒，經觀察、勒戒後，無繼續施用毒品之
        傾向者，應即釋放，並由檢察官為不起訴處分，有繼續
        施用毒品之傾向者，則由檢察官先聲請法院裁定令入戒
        治處所施以強制戒治，俟強制戒治期滿，再行釋放，並
        由檢察官為不起訴處分；而依前開規定觀察勒戒或強制
        戒治執行完畢釋放後，5 年內再犯施用毒品之罪者，檢
        察官應依法追訴，毒品危害防制條例第20條第1項、第2
        項、第23條第2項分別定有明文。
    (二)核被告於強制戒治執行完畢後，5 年以內再犯施用第一
        級毒品海洛因、第二級毒品安非他命、美沙冬之行為，
        係犯毒品危害防制條例第10條第1 項之施用第一級毒品
        罪、同條第2 項之施用第二級毒品罪。被告持有第一級
        毒品海洛因、第二級毒品安非他命與美沙冬之低度行為
        ，應為施用毒品之高度行為所吸收，均不另論罪。被告
        前後多次施用第一級毒品海洛因之犯行，時間緊接，所
        犯係構成要件相同之罪名，顯係基於概括犯意而反覆為
        之，為連續犯，應依刑法第56條之規定，論以一罪，並
        依法加重其刑。又被告前後多次施用第二級毒品安非他
        命，及於94年7 月30日施用第二級毒品美沙冬一次等犯
        行，時間緊接，所犯係構成要件相同之罪名（同係施用
        第二級毒品），顯係基於概括犯意而反覆為之，為連續
        犯，亦應論以一罪，並依法加重其刑。查被告係將海洛
        因、安非他命以混合捲煙之方式，藉此同時施用海洛因
        、安非他命之事實，業據被告陳明在卷，復查無其他可
        佐被告非同時施用上開毒品之積極證據，依「罪證有疑
        ，利歸被告」之證據法則，應認被告此部分之陳述與事
        實相符。則被告以一施用毒品之行為，同時施用第一級
        毒品海洛因及第二級毒品安非他命，觸犯構成要件不相
        同之罪名，為想像競合犯，應從一重之連續施用第一級
        毒品罪處斷。而被告施用第二級毒品美沙冬部分，因與
        施用第二級毒品安非他命間成立連續犯，再因想像競合
        關係而僅應論以連續施用第一級毒品海洛因罪。查被告
        前曾受如事實欄所載有期徒刑之執行，此有臺灣高等法
        院被告前案紀錄表附卷可考，其於有期徒刑執行完畢後
        5 年以內，再犯本件最重本刑為有期徒刑以上之刑之罪
        ，為累犯，應遞予加重其刑。又毒品危害防制條例第11
        條第4 項雖明定：「持有毒品達一定數量者，加重其刑
        至二分之一，其標準由行政院定之」，行政院據此於93
        年1月7日訂定發布「轉讓持有毒品加重其刑之數量標準
        」，其中第2條規定：持有第一級毒品淨重達5公克以上
        ，加重其刑至二分之一；而本案被告於94年8月1日為警
        查獲時持有之第一級毒品海洛因（淨重9.03公克），顯
        逾上開數量標準。然自毒品危害防制條例第11條第4 項
        之立法理由：「在實務上，單純持有毒品達一定數量者
        ，與意圖販賣而持有毒品之間常難以區別判斷，如僅因
        主觀意圖不同而適用不同構成要件，致刑責有重大差距
        ，實有失衡平，爰增列第6 項，規定持有毒品達一定數
        量者，加重其刑至二分之一。至其一定數量之標準，則
        由行政院定之，以應實際需要」等語，足見立法者僅係
        針對單純持有毒品達一定數量者加重刑責，並未涵蓋因
        施用而持有毒品之情形。是以本案被告持有之第一級毒
        品海洛因雖達上開數量標準，依罪刑法定原則，核無刑
        之加重問題，特此敘明。本院審酌被告犯罪之動機、吸
        食頻率、施用多重毒品、曾有施用毒品之前科仍不知戒
        除，惟犯罪後坦承犯行，且所犯之施用毒品犯行乃戕害
        自己身心健康，並未危及他人等一切情狀，量處如主文
        所示之刑。
    (三)末查，扣案白粉2 包（淨重9.03公克），屬毒品危害防
        制條例所明定列管之第一級毒品海洛因，此有法務部調
        查局94年10月18日調科壹字第320003117 號鑑定通知書
        在卷可憑；又扣案白色圓形藥丸1 顆，屬毒品危害防制
        條例所明定列管之第二級毒品美沙冬，有本院卷附行政
        院衛生署管制藥品管理局94年11月9日管檢字第0940010
        541 檢驗成績書可稽，均應依毒品危害防制條例第18條
        第1 項前段之規定，宣告沒收銷燬之。又包覆上開海洛
        因之分裝袋2 只，因無法與毒品析離，應併同海洛因宣
        告沒收銷燬之。至起訴書所稱之「吸食器」1 組，實為
        飲料瓶連接塑膠吸管製成之物，與裁剪之塑膠吸管2 支
        ，均非專供施用毒品之器具，此業據本院當庭勘驗無訛
        （94年11月22日審判筆錄參照），而被告如前述係以捲
        煙方式施用海洛因、安非他命，則其供稱上開物品係其
        友人到伊住處自行取物製作，用供施用毒品之工具，與
        其無關等語，非屬無據，難認屬被告所有且供本案施用
        毒品所用之物，爰不予宣告沒收。
三、被告另因涉嫌販賣第一級毒品海洛因、第二級毒品安非他命
    及美沙冬等罪，經臺灣基隆地方法院檢察署檢察官以94年度
    偵字第3122號提起公訴，惟因本案被告係因施用而持有扣案
    之海洛因、美沙冬，核與上開另案販賣毒品罪行（含低度之
    持有行為）無關，併此敘明。
四、又被告之選任辯護人蕭伍榮律師於本案辯論終結即94年11月
    22日後之同年月24日，具狀陳報解除委任，固有本院卷附陳
    報狀可稽，惟因該辯護人實際上全程參與本案審理，並為被
    告辯護，爰仍依刑事訴訟法第51條第1 項之規定，於本件判
    決書記載該選任辯護人之姓名，特此說明。
據上論斷，應依刑事訴訟法第273條之1第1項、第299條第1 項前
段，毒品危害防制條例第10條第1項、第2項、第18條第1 項前段
，刑法第11條前段、第56條、第55條、第47條，判決如主文。
本案經檢察官乙○○到庭執行職務。
中　　華　　民　　國　　94　　年　　11　　月　　30　　日
                  刑事第五庭法  官　楊皓清
以上正本證明與原本無異。
對於本件判決如有不服，應於收受送達後10日內，向本院提出上
訴書狀，上訴於臺灣高等法院，並按他造當事人之人數附具繕本
。
中　　華　　民　　國　　94　　年　　11　　月　　30　　日
                            書記官　王月娥
附錄論罪法條：
毒品危害防制條例第10條第1項、第2項：
施用第一級毒品者，處6月以上5年以下有期徒刑。
施用第二級毒品者，處3年以下有期徒刑。
